【裁判字號】    98,家他,108
【裁判日期】    990305
【裁判案由】    依職權裁定確定訴訟費用額
【裁判全文】
臺灣板橋地方法院民事裁定             98年度家他字第108號
相  對  人
即  原  告  丙  ○
            甲  ○
兼  上二人
法定代理人  林美俐
訴訟代理人  丁○○律師
相  對  人
即  被  告  乙○○
上列當事人間請求給付扶養費事件，本院依職權確定訴訟費用額
，裁定如下：
    主    文
相對人即原告應向本院繳納之訴訟費用額確定為新台幣貳萬仟
零柒拾柒元。
    理    由
一、按經准予訴訟救助者，於終局判決確定或訴訟不經裁判而終
    結後，第一審受訴法院應依職權以裁定確定訴訟費用額，向
    應負擔訴訟費用之當事人徵收之，民事訴訟法第114 條第1
    項前段定有明文。
二、本院依職權調取本院97年度家訴字第28號、臺灣高等法院98
    年度家上移調字第16號、98年度家上易字第14號案卷宗，查
    明本件：
  (一)相對人即原告係向本院對相對人即被告提起請求給付扶養費
    訴訟（本院案號:97 年度家訴字第28號）後，向本院聲請訴
    訟救助獲准（本院案號：97年度家救字第28號），而暫免相
    對人即原告應預納之裁判費及其他訴訟費用。嗣該案於民國
    98 年3月20日經本院以97年度家訴字第28號判決，其主文內
    容為：「被告應自民國96年12月起至民國101 年5 月止，按
    月給付原告丙○新台幣9,501 元。如被告遲誤一期未履行，
    其後之期間視為亦已到期。被告應自民國96年12月起至民國
    106 年8 月止，按月給付原告甲○新台幣9,501 元。如被告
    遲誤一期未履行，其後之期間視為亦已到期。被告應給付原
    告林美俐新台幣440,480 元，及自民國97年1 月10日起至清
    償日止，按週年利率百分之5 計算之利息。....訴訟費用由
    被告負擔」。
  (二)因相對人即被告對上開第1 審判決部分不服而提起上訴，其
    上訴聲明為: 「原判決命上訴人自民國96年12月起至民國10
    1 年5 月止，按月給付被上訴人丙○部分，於超過每月新台
    幣4,751 元部分廢棄；原判決命上訴人自民國96年12月起至
    民國101 年5 月止，按月給付被上訴人甲○部分，於超過每
    月新台幣4,751 元部分廢棄；原判決命上訴人給付被上訴人
    林美俐部分，於超過新台幣140,240 元部分廢棄」。
  (三)嗣兩造於民國98年10月13日，於第2 審就上開本件給付扶養
    費事件調解成立，其內容如下：「一、上訴人應給付丙○新
    台幣247,500 元，前開金額應自98年10月起，按月5 日匯款
    新台幣5,500 元至丙○帳戶（安泰銀行，戶名：丙○，帳號
    ：00000000000000），直至清償完畢為止。如上訴人遲誤一
    期且逾10日未履行，其後之期間視為亦已到期，上訴人並應
    另支付丙○之違約金新台幣15萬元。二、上訴人應給付甲○
    新台幣720,000 元（96個月），前開金額應自98年10月起，
    按月5 日匯款新台幣5,500 元至甲○帳戶（安泰銀行，戶名
    ：甲○，帳號：00000000000000），直至清償完畢為止。如
    上訴人遲誤一期且逾10日未履行，其後之期間視為亦已到期
    ，上訴人並應另支付甲○之違約金新台幣15 萬 元。三、上
    訴人應給付林美俐新台幣400,000 元。前開金額應自98年10
    月起，按月5 日匯款5,500 元至林美俐帳戶（安泰銀行，戶
    名：林美俐，帳號：000000000000 00 ），直至清償完畢為
    止。如上訴人遲誤一期且逾10日未履行，其後之期間視為亦
    已到期，上訴人並應另支付林美俐之違約金新台幣5 萬元。
    四、被上訴人其餘請求拋棄。五、訴訟費用各自負擔」，本
    件訴訟已終結。
  (四)兩造間給付扶養費事件第1 審訴訟（97年度家訴字第28號）
    雖因相對人即原告受訴訟救助而暫免繳納，惟本件既經兩造
    於第2 審調解成立，並約定『訴訟費用各自負擔』，揆諸前
    揭民事訴訟法第114 條第1 項前段規定，自應由本院依職權
    以裁定確定並向相對人即原告徵收應負擔之第1 審訴訟費用
    。
三、本件第1審之訴訟費用經核如下述:
    本件原告起訴以: 「被告應自民國93年12月起至民國101
      年5 月止，每月1 日給付原告丙○新台幣8,340 元」，及
      「被告應自民國93年12月起至民國106 年8 月止，每月1
      日給付原告甲○新台幣8,340 元」為其先位聲明，因預慮
      其先位聲明無理由恐受敗訴判決，而以: 「被告應自民國
      96 年12 月起至民國101 年5 月止，每月1 日給付原告丙
      ○新台幣9, 501元」、「被告應自民國96年12月起至民國
      106 年8 月止，每月1 日給付原告甲○新台幣9,501 元」
      ，以及「被告應給付原告林美俐新台幣600,444 元」為其
      備位聲明，是原告顯係以一訴主張數項標的應為選擇者，
      其訴訟標的之金額，自應依其中金額最高者定之。
    關於原告先位聲明部分：(1)原告丙○請求被告扶養費，自
      93年12月起至101 年5 月止，按月給付8,340 元，原告丙
      ○應得請求90個月，經核訴訟標的金額總計為750, 600元
      。(2)原告甲○請求被告給付扶養費，自93年12月起至106
      年8 月止，按月給付8,340 元，原告甲○應得請求153 個
      月，經核訴訟標的金額總計為1,276,020 元。(3)綜上(1)、
      (2)部分，本件訴訟標的之金額合計為2,026,620 元，依法
      應徵第1 審裁判費21,097元。
    關於原告備位聲明部分：(1)原告丙○請求被告給付扶養費
      ，自96年12月起至101 年5 月止，按月給付9,501 元，原
      告丙○應得請求54個月，經核訴訟標的金額總計為513,05
      4 元。(2)原告甲○請求被告給付扶養費，自96年12月起至
      106 年8 月止，按月給付9,501 元，原告甲○應得請求11
      7 個月，經核訴訟標的金額總計為1,111,617 元。(3)原告
      林美俐請求被告給付原告林美俐600,444 元，經核訴訟標
      的金額為600,444 元。(4)綜上(1)、(2)、(3)部分，本件訴訟
      標的之金額合計為2,225,115 元，依法應徵第1 審裁判費
      23,077元。
   揆諸前揭規定及說明，本件第1 審裁判費為23,077元。
四、至第2 審裁判費新台幣18,182元，因相對人即被告已為繳納
    ，嗣兩造調解成立，相對人即被告遂依民事訴訟法第420 條
    之1 第3 項規定，聲請退還其所繳裁判費3 分之2 （見臺灣
    高等法院98年度家上移調字第16號案卷），附此敘明。
五、依首揭法條裁定如主文。
中    華    民    國    99    年    3     月    5     日
                  家事法庭  法  官  古秋菊
以上正本係照原本作成。
如不服本裁定應於送達後10日內向本院提出抗告狀。
中    華    民    國    99    年    3     月    5     日
                            書記官  林佩萱

司法院資訊處製作；財團法人民間司法改革基金會備份。
